臺灣宜蘭地方法院刑事判決　　　　　　　　　　　　九十一年度交易字第一二七號
　　公　訴　人　臺灣宜蘭地方法院檢察署檢察官
　　被　　　告　甲○○
右列被告因過失傷害案件，經檢察官提起公訴（九十一年度偵字第一六三六號），本
院判決如左：
    主  文
甲○○從事業務之人，因業務上之過失傷害人，處有期徒刑參月，如易科罰金，以參
佰元折算壹日。
    事  實
一、甲○○以汽車修護為業，ＩＨ四二二九號自小貨車係其平常工作上所使用，駕駛
    車輛為其附隨業務。民國九十一年五月二十二日上午七點五十五分許，甲○○因
    有客戶要修車，乃駕駛上開自小貨車至宜蘭縣冬山鄉○○路八十五號前靠路右側
    （車頭往羅東方向）停車，擬下車時，應注意停車向外開啟車門時，應注意行人
    、車輛、並讓其先行，且當時天候雨、日間自然光線、路面無缺陷、無障礙物、
    視距良好，並無不能注意之情事，竟疏未注意，即貿然向外開駕駛座車門，適有
    乙○○騎車號ＷＶＩ一五九輕機車，由同向後方而來，因疏未注意車前狀況，而
    撞上甲○○之車門，乙○○因而受有左鎖骨骨折、頭部外傷併頭皮血腫、胸部、
    左髖、左膝、左腿、右膝挫傷等傷害，甲○○於事故發生後，停於現場，等候警
    員處理，並當場承認為肇事人。
二、案經陳錫欽自首及乙○○訴請宜蘭縣警察局羅東分局報告台灣宜蘭地方法院檢察
    署檢察官偵查起訴。
    理  由
一、訊據被告對於開啟車門時撞及乙○○，乙○○因而受有前揭傷勢等事實，固不否
    認，惟否認有何過失傷害之犯行，辯稱：當時開啟車門時，有仔細察看後方，且
    當時已經有二部機車經過後，告訴人所騎乘之機車方才撞上車門云云。惟查，右
    揭事實業據告訴人乙○○於本院審理中指訴綦詳，雖被告辯稱：曾查看後方有無
    來車等語，然由卷附現場照片可見，被告所駕駛之貨車車身高度較一般車輛高，
    且事故發生當時被告車輛後方並無高聳之建築物或其他路障阻擋其視線，若果真
    有仔細查探後方車輛之狀況，應可輕易察覺被告機車之行徑，而即時將車門關緊
    以避免本次擦撞，由上述情況均足徵被告開啟車門並未妥善盡其注意義務，是被
    告辯稱應為卸責之詞，不足採信。此外，並有道路交通事故調查報告表一紙附卷
    足資佐證，且告訴人乙○○確因本件車禍而受有前揭傷害，並有財團法人羅許基
    金會羅東博愛醫院診斷證明書一紙附卷足憑。
二、按停車向外開啟車門時，應注意行人、車輛、並讓其先行，道路交通安全規則第
    一百十二條第一項第十五款定有明文。申言之，因道路交通頻繁、來車眾多，為
    保障行人之安全及車流之順暢，並避免車輛突然開啟車門，造成後方車輛及行人
    不及閃避而造成對於後方來車及行人之突發性危害，因而方訂立此一規範，本件
    被告甲○○駕車自應注意上揭道路交通安全規定，且依當時情狀、路況、視距良
    好，又無不能注意之情形，竟疏不注意，以致肇事，致告訴人乙○○受傷，被告
    應有過失，其過失之行為並與告訴人之受傷具有相當因果關係。雖告訴人乙○○
    騎乘機車未謹慎注意車前狀況，亦有過失，但被告仍難辭過失之責任，本件事證
    明確，被告犯行應堪予認定。
三、核被告甲○○以修理汽車為業，且平常均開自小貨車外出幫他人修理小貨車，駕
    駛小貨車為其附隨業務，屬於刑法上從事駕駛業務之人，於執行該業務時因過失
    肇事致告訴人受傷，核被告所為係犯刑法第二百八十四條第二項前段之業務過失
    傷害罪。查被告於犯罪後，即向到場宜蘭縣警察局羅東分局員警表示肇事，接受
    調查，係對未發覺之犯罪自首而受裁判，且有宜蘭縣警局羅東分局函覆之調查表
    在卷可稽，應依刑法第六十二條前段之規定減輕其刑。爰審酌本件車禍對告訴人
    所造成之損害、被告與告訴人雙方各應負擔之過失比例、肇事後態度及曾與告訴
    人協商賠償事宜，然因雙方對於賠償金額及細節無法達成協議等一切情狀，量處
    如主文所示之刑，併諭知易科罰金之折算標準。
據上論斷，應依刑事訴訟法第二百九十九條第一項前段，刑法第二百八十四條第二項
前段、第六十二條前段ˋ第四十一條第一項，罰金罰鍰提高標準條例第一條前段，第
二條，判決如主文。
本案經檢察官賴慶祥到庭執行職務
中      華      民      國    九十一    年     九     月    二十四      日
                                        臺灣宜蘭地方法院刑事第一庭
                                            法  官  李  毓  華
右正本證明與原本無異。
如不服本判決，應於判決送達後十日內，向本院提出上訴狀。（應附繕本）
                                            書記官  林  慶  生
中  華      民      國    九十一    年     九     月    二十六      日
附錄法條：
中華民國刑法第二百八十四條
 (過失傷害罪)
因過失傷害人者，處六月以下有期徒刑、拘役或五百元以下罰金，致重傷者，處一年
以下有期徒刑、拘役或五百元以下罰金。
從事業務之人，因業務上之過失傷害人者，處一年以下有期徒刑、拘役或一千元以下
罰金，致重傷者，處三年以下有期徒刑、拘役或二千元以下罰金。
